臺灣臺南地方法院民事判決　九十一年度訴字第五一五號
　　原　　　告　台灣土地銀行
　　法定代理人　乙○○
　　訴訟代理人　甲○○
　　　　　　　　己○○
　　被　　　告　戊○○
　　　　　　　　丁○○
　　　　　　　　丙○○
右當事人間請求返還借款事件，本院判決如左：
    主      文
被告應連帶給付原告新台幣肆佰壹拾萬元，及自民國八十七年八月十四日起至清償日止
，按週年利率百分之九點二五計算之利息，並自民國八十七年九月十五日起至清償日止，
逾期在六個月以內者，按上開利率百分之十，超過六個月者，按上開利率百分之二十計算
之違約金。
訴訟費用由被告連帶負擔。
    事      實
甲、原告方面：
一、聲明：如主文所示。
二、陳述：
（一）緣訴外人翁鐘祥於民國八十七年八月十四日向原告借用新台幣（下同）四百一十三
      萬元，約定借款期間自八十七年八月十四日起至一０七年八月十四日止共二十年，
      分二四０期，每期一個月，第一期至第三十六期按期付息，第三十七期起開始按月
      平均攤還本息，利率按原告基本放款利率加碼百分之一點五計算，並約定嗣後隨原
      告牌告基本放款利率調整而調整，原告並得每三個月依當時放款利率加減碼標準檢
      討加減碼數後，重新計算利率。如有逾期清償本息者，喪失期限利益，全部借款視
      為到期，借款人應立即清償剩餘本息，並應給付原告在六個月以內者，按上開利率
      百分之十，超過六個月者，按上開利率百分之二十計付之違約金。詎訴外人翁鐘祥
      於原告撥貸款項後，分文未繳，依約該筆借款已視為全部到期。按原告借貸時之基
      本放款利率為百分之七點七五加碼百分之一點五後為百分之九點二五計算之結果，
      訴外人翁鐘祥尚積欠原告四百一十三萬元，及自八十七年八月十四日起至清償日止
      ，按週年利率百分之九點二五計算之利息，並自八十七年九月十五日起至清償日止
      ，逾期在六個月以內者，按上開利率百分之十，超過六個月者，按上開利率百分之
      二十計算之違約金迄未清償。惟訴外人翁鐘祥已於八十九年一月二十日死亡，而被
      告戊○○、丁○○、丙○○等人為翁鐘祥之弟妹，均為其繼承人，依民法第一千一
      百五十三條之規定，應對訴外人翁鐘祥之債務負連帶責任。為此依據借貸及繼承之
      法律關係，訴請判決如聲明所示。
（二）被告丁○○之戶籍雖在嘉義縣，但依貸款契約第九條及民事訴訟法第十二條規定，
      鈞院仍有管轄權，併此敘明。
（三）對被告抗辯所為之陳述：
   １ 本件係訴外人翁鐘祥因購屋而向原告借款，核貸前已由原告公司職員陳維成依規定
      對保無誤，並有翁鐘祥之身分證影本及買賣契約書影本可證，本件貸款確有其事。
   ２ 原告曾向翁鐘祥多次催繳，並於八十八年九月間向鈞院聲請核發支付命令，惟因無
      法送達訴外人翁鐘祥，致罹於三個月之規定而失效。另於八十九年間曾就訴外人中
      興銀行八十九年度執字第六五九三號對翁鐘祥聲請強制執行案件聲明參與分配，嗣
      於九十一年間訴外人台灣通用傳動機械股份有限公司九十年度執字第一三八三六號
      對翁鐘祥聲請強制執行案件聲明參與分配，惟不知何故均未繼續執行，並無被告所
      稱不為催討之情形。
三、證據：提出借據暨授信約定書、利率表、放款清償明細表、轉帳傳票、繼承系統表、
    戶籍登記簿、買賣契約書、參與分配聲請狀、本院民事執行處通知、支付命令各一件
    、戶籍謄本三件為證，並請求訊問證人陳維成。
乙、被告方面：
    被告戊○○未於最後言詞辯論期日到場，惟據其先前到場時所為之聲明及陳述，及被
    告丁○○、丙○○二人所為之聲明及陳述略為：
一、聲明：原告之訴駁回。
二、陳述：訴外人翁鐘祥死前並無生產能力，均係靠弟妹即被告等人輪流予以經濟上之協
    助，死後喪葬費用尚由被告等人支付，其焉有可能會去購屋而向原告借款？故翁鐘祥
    可能是被他人用來做人頭。身分證是翁鐘祥的沒錯，但原告所提出之借據，其上「翁
    鐘祥」之簽名，與翁鐘祥本人之字跡不同。被告對此事亦均一無所知。翁鐘祥沒有錢
    ，原告竟還借錢給他，且在翁鐘祥生前都不去向他催討，等到人死無對證後才向被告
    要錢，並不應該。
三、證據：請求訊問證人黃民中。
丙、本院依職權調閱本院八十八年度促字第四０六０三號民事卷、九十年度執字第一三八
    三六號執行卷全卷。
    理　　　由
一、本件被告戊○○未於最後言詞辯論期日到場，核無民事訴訟法第三百八十六條各款所
    列情形，爰依原告之聲請，由其一造辯論而為判決。
二、原告起訴主張：緣訴外人翁鐘祥（已於八十九年一月二十日死亡）於八十七年八月十
    四日因購屋向原告借用四百一十三萬元，約定借款期間自八十七年八月十四日起至一
    ０七年八月十四日止共二十年，分二四０期，每期一個月，第一期至第三十六期按期
    付息，第三十七期起開始按月平均攤還本息，利率按原告基本放款利率加碼百分之一
    點五計算，並約定嗣後隨原告牌告基本放款利率調整而調整，原告並得每三個月依當
    時放款利率加減碼標準檢討加減碼數後，重新計算利率。如有逾期清償本息者，喪失
    期限利益，全部借款視為到期，借款人應立即清償剩餘本息，並應給付原告在六個月
    以內者，按上開利率百分之十，超過六個月者，按上開利率百分之二十計付之違約金
    。詎訴外人翁鐘祥於原告撥貸款項後，分文未繳，依約該筆借款已視為全部到期。按
    原告借貸時之基本放款利率為百分之七點七五加碼百分之一點五後為百分之九點二五
    計算之結果，訴外人翁鐘祥尚積欠原告四百一十三萬元，及自八十七年八月十四日起
    至清償日止，按週年利率百分之九點二五計算之利息，並自八十七年九月十五日起至
    清償日止，逾期在六個月以內者，按上開利率百分之十，超過六個月者，按上開利率
    百分之二十計算之違約金迄未清償。被告戊○○、丁○○、丙○○等人為翁鐘祥之弟
    妹，均為其繼承人，依民法第一千一百五十三條之規定，應對訴外人翁鐘祥之債務負
    連帶責任。為此依據借貸及繼承之法律關係，訴請判決如聲明所示。
三、被告則以：訴外人翁鐘祥死前並無生產能力，均靠被告等人輪流予以經濟上之協助，
    死後喪葬費用尚由被告等人支付，其焉有可能會去購屋而向原告借款？故翁鐘祥可能
    是被他人用來做人頭。身分證是翁鐘祥的沒錯，但原告所提出之借據，其上「翁鐘祥
    」之簽名，與翁鐘祥本人之字跡不同。被告對此事亦均一無所知。原告在翁鐘祥生前
    都不去向他催討，等到人死無對證後才向被告要錢，並不應該等語，以為置辯。
四、經查，原告主張之前開事實，業據其提出借據暨授信約定書、利率表、放款清償明細
    表、轉帳傳票、買賣契約、支付命令、本院民事執行處通知等件為證，並經證人即原
    對保人陳維成到庭證稱：「借據上的對保人簽章是我的簽名沒錯。我們對保時都有請
    本人帶身分證、印章當場到銀行對保，並請本人簽借據。我確定這是翁鍾祥本人簽名
    的。」等語在卷。而訴外人翁鐘祥提供設定抵押予原告之坐落在台南市○○區○○段
    一二六之八地號土地及其上六九六建號、門牌號碼為台南市○○區○○路四段五三八
    巷十三弄二九號建物，確實係訴外人黃民中出售翁鐘祥乙節，亦據黃民中到庭證稱：
    「（提示本院九十年執字第一三八三六號卷內系爭房屋照片有何意見？）照片中的房
    子是我們老闆蘇進榮買的，登記我的名字，我們公司是宇順廣告，當初我快離職時，
    我老闆有跟我說房子賣掉了，叫我去簽買賣契約書，：：」等語。被告雖否認借據上
    有關「翁鐘祥」之簽名係翁鐘祥本人所簽，然其對此一抗辯並未能舉證以實其說，是
    此部份抗辯自難憑採。又原告曾於八十八年九月間向本院聲請核發支付命令，經本院
    以八十八年度促字第四０六０三號核發在案，嗣因無法於三個月內送達訴外人翁鐘祥
    而失效，原告另於八十九年及九十一年間分別就本院八十九年度執字第六五九三號及
    九十年度執字第一三八三六號聲請強制執行案件聲明參與分配等情，亦據本院調卷審
    認無訛。是原告主張訴外人翁鐘祥尚積欠如聲明所示金額未為清償等語，自堪信實。
五、按繼承人自繼承開始時，除本法另有規定外，承受被繼承人財產上之一切權利、義務
    。又繼承人對於被繼承人之債務，負連帶責任。民法第一千一百四十八條第一項前段
    、第一千一百五十三條第一項分別定有明文。查被繼承人翁鐘祥並未結婚，亦無子女
    ，父母均已過世，被告戊○○、丁○○、丙○○分別為翁鐘祥之弟妹，均為翁鐘祥之
    繼承人，此有原告提出之繼承系統表、戶籍登記簿及戶籍謄本在卷可參，且為被告所
    不爭執。是翁鐘祥既仍積欠原告前開款項，如前所述，則原告依據借貸及繼承之法律
    關係，請求被告連帶給付四百一十三萬元，及自八十七年八月十四日起至清償日止，
    按週年利率百分之九點二五計算之利息，並自八十七年九月十五日起至清償日止，逾
    期在六個月以內者，按上開利率百分之十，超過六個月者，按上開利率百分之二十計
    算之違約金，為有理由，應予准許。
據上論結，本件原告之訴為有理由，依民事訴訟法第三百八十五條第一項前段、第八十五
條第二項，判決如主文。
中　　　華　　　民　　　國　　 九十一 　　年　　　四　　　月　　 二十九 　　日
                                  臺灣臺南地方法院民事第三庭
　　　　　　　　　　　　　　　　　　　　　　　法　　　官　張家瑛
右為正本係照原本作成。
如對本判決上訴，須於判決送達後廿日內向本院提出上訴狀。
中　　　華　　　民　　　國　　 九十一 　　年　　　四　　　月　　 二十九 　　日
　　　　　　　　　　　　　　　　　　　　　　　法院書記官　葉東平
